【裁判字號】    90,易緝,76
【裁判日期】    900711
【裁判案由】    詐欺
【裁判全文】
臺灣臺中地方法院刑事判決                            九十年度易緝字第七六號
    公  訴  人  臺灣臺中地方法院檢察署檢察官
    被      告  丁○○○
右列被告因詐欺案件，經檢察官提起公訴 (八十七年度偵字第一一五五四、一一六五
五號)及移送併辦（八十七年度偵字第一二九九八號、一三三二０號、第一三九五六
號、一五一０二號、一五八０七號、一六八五六號、一七０八二號、一八二０八號、
一八八八二號、一九二０九號、二七二０三號、八十八年度偵緝字第四０號、），本
院判決如左：
    主  文
丁○○○共同行使偽造私文書，足以生損害於他人，處有期徒刑伍月，如易科罰金，
以參佰元折算壹日。偽造之「何火炎」署押壹枚，沒收。
    事  實
一、丁○○○與己○○（業經判處有期徒刑八月確定）為同居關係，明知己○○所取
    得之支票均係己○○所拾獲或向他人詐欺而來，竟仍與己○○共同基於意圖為自
    己不法所有之犯意聯絡，並基於概括之犯意及行為分擔，（一）先由己○○於民
    國（下同）八十七年三、四月間某日，在嘉義市癸○○所經營之易格多媒體資訊
    公司，向癸○○佯稱其有一批電腦產品，現已運到公司門口，如有意購買須先簽
    發支票交付，伊即將電腦送進公司，致癸○○信以為真，遂簽發以華信商業銀行
    （下稱華信商銀）嘉義分行為付款人，票號為Ａ0000000號至Ａ0000
    000號支票三紙，票面金額為新台幣（下同）二萬元，一萬五千元、一萬五千
    元之支票各一紙交予己○○，己○○於取得前開支票後，即逃離現場，並未依約
    送貨，並將前開支票交予知情之丁○○○使用，丁○○○即於八十七年四月十日
    下午某時，持該票號為Ａ0000000支票至台中市○○路二六三號寅○○所
    經營之「一聲通信有限公司」購買摩托羅拉牌行動電話一支，向寅○○佯稱該支
    票係伊同居人己○○生意上所取得，並願在支票背面背書，以取信於寅○○，致
    寅○○陷於錯誤而出售前述行動電話一支。復於八十七年四月十八日下午三時許
    ，與自稱丁○○○配偶何火炎之己○○，持票號為Ａ0000000號及Ａ00
    00000號支票各一紙，至台中縣大里市○路街十五號鐘耀德所經營之「台億
    通信有限公司」購買價格為二萬八千元之摩托羅拉牌行動電話一支，向鐘耀德佯
    稱該支票係己○○生意上所取得，丁○○○並表示願在支票背書，以取信於鐘耀
    德，致鐘耀德陷於錯誤而出售前述行動電話一支，並找回丁○○○二千元。嗣因
    支票經癸○○掛失止付，寅○○、鐘耀德於提示時未獲兌現，始知受騙（以上為
    八十七年度偵字第一一六五五號、一八二０八號案件）。（二）先由己○○於八
    十七年三、四月間某日，在台中縣沙鹿鎮向經營電腦生意之丙○○佯稱其有一些
    電腦在車上，要丙○○先簽發支票交付，貨即可送到，丙○○信以為真，遂簽發
    以萬通商業銀行（下稱萬通商銀）台中分行為付款人，票號為ＡＤ000000
    0號至ＡＤ0000000號，票面金額均為一萬元之支票四紙交付己○○，己○○於詐得前開支票後，即逃離現場而未依約交貨，並將前開支票交予知情之丁○○○使用，丁○○○即於八十七年四月十日下午某時，持票號為ＡＤ0000
    000號至ＡＤ0000000號支票三紙，至台中市○○路○段二之四號戊○○所經營之電話器材行購買行動電話二支，向戊○○佯稱該支票係伊同居人己○○生意上所取得，並願在支票背面背書，以取信於戊○○，致戊○○陷於錯誤而
    出售前述行動電話二支；丁○○○復於八十七年四月底某日，持前述票號為ＡＤ
    0000000號支票一紙，至苗栗縣頭屋鄉○○路六四號賴新貴所經營之「傳
    聲電話器材有限公司」購買易利信牌行動電話，以前述同一方式，向賴新貴詐得
    行動電話一支。嗣因支票經癸○○掛失止付，寅○○、賴新貴於提示時未獲兌現
    ，始知受騙（以上為八十七年度偵字第一一五五四號、一三三二０號案件）。（
    三）先由己○○於八十七年四月十一日，至台南縣西港鄉○○街三十一號甲○○
    所經營之「上興通訊行」，向甲○○佯稱：其有販賣各種廠牌之行動電話，貨於
    三十分鐘內就送到，如有意購買須先簽發支票交付，若貨未送到，其收受該支票
    亦無用，渠可辦理掛失止付云云，使甲○○信以為真，乃向己○○購買摩托羅拉
    牌行動電話二支及易利信牌行動電話三支價款計六萬五千元，並簽發甲○○為發
    票人以台南區中小企業銀行西港分行為付款人，票號為ＢＩ0000000號及
    ＢＩ0000000號，發票日均為八十七年四月十八日，面額均為三萬二千五
    百元之支票各一紙交付己○○，詎己○○取得該二張支票後，即不知去向，經甲○○久候，未見貨品送來，始知受騙。己○○又於八十七年四月十二日左右，至
    台南縣永康巿蔦松二街十一號許世顯所經營之「建鴻電腦科技有限公司」，以亦
    上開同一方式向許世顯詐售行動電話，使許世顯信以為真，乃向己○○購買摩托
    羅拉牌行動電話二支價款計三萬五千元，並簽發建鴻電腦科技有限公司、許世顯
    為發票人，以華僑銀行永康分行為付款人，票號為ＡＡ0000000號，發票
    日為八十七年四月十六日，面額三萬五千元之支票一紙交付己○○，詎己○○取
    得該支票後，即不知去向，經許世顯久候，未見貨品送來，始知受騙。嗣己○○
    夥同丁○○○於八十七年四月十三日，持前述向甲○○詐得之其中一張支票（即
    票號ＢＩ一0000000號）及向許世顯詐得之上開票號為ＡＡ000000
    0號支票，至台中巿大墩路一０一六號巳○○所經營之「名洋實業股份有限公司
    」大墩店，向該店職員午○○詐購易利信牌行動電話二支及摩托羅拉牌星鑽型、
    易利信牌ＰＨ三八八型行動電話各乙支，價款合計六萬七千五百元，而以上開二
    張支票經丁○○○當場背書抵付價款，使午○○陷於錯誤，乃收受該二張支票，
  並將所購行動電話四支交付予己○○、丁○○○二人。丁○○○於八十七年四月
    中旬某日，與自稱其前夫何火炎之不詳成年男子，持前述發票人為甲○○，票號
    為ＢＩ一0000000號支票，至台中縣太平市○○路三０九號二樓乙○○所
    經營之「廣儒電腦公司」購買筆記型電腦一台，由該不詳男子以丁○○○之配偶
    何火炎名義在該支票背書後交付乙○○，足生損害於何火炎，以抵付價款三萬元
    ，致乙○○陷於錯誤而收受該支票並交付前述筆記型電腦一台，乙○○復簽發二
    千五百元之以第一商業銀行太平分行為發票人之支票一紙交付己○○，作為找回
    己○○所支付票款餘額之用。嗣前開張支票屆期經名洋實業股份有限公司及乙○○提示，因分別已由甲○○辦理掛失止付及許世顯更換印鑑致均未能兌現，始知
    受騙（以上為八十七年度偵字第一五一０二號、一九二０九號及八十八年度偵緝
    字第四０號案件）。（四）己○○又夥同丁○○○於八十七年五月二日下午七時
    三十分許，至台中巿南屯區○○路○段一００三號壬○○所經營之「乙喬資訊有
    限公司」，由己○○出面向壬○○佯稱：其有販賣電腦水貨週邊設備，貨於二十
    分鐘內就送到，其中印表機每部只要一千元，如有意購買要先付款云云，使壬○○陷於錯誤，乃向己○○購買印表機五部價款計五千元，並簽發乙喬資訊有限公
    司、壬○○為發票人以台中巿第四信用合作社南屯分社為付款人、票號為ＭＩ0
    000000號，發票日為八十七年五月六日，面額五千元之支票乙張交付己○○，詎己○○取得該支票後，其與丁○○○即不知去向，經壬○○久候，未見貨
    品送來，始知受騙，而該支票嗣由丁○○○以背書方式持向某金飾店購買金飾抵
    付價款使用，壬○○始知受騙（以上為八十七年度偵字第一二九九八號案件）。
    （五）先由己○○於八十七年三月間某日，在花蓮市向庚○○佯稱其有一批資訊
    相關貨品出售，致庚○○不疑有他而簽發以中國農民銀行為付款人，票號為ＦＡ
    00000000號，發票日為八十七年三月六日，面額為五千元之支票一紙交
    予己○○，己○○於詐得支票後，並未依約交付貨品，並將支票交予知情之丁○○○，丁○○○明知上情，仍於八十七年三月中旬某日，持該支票至台中市○○
    路○段一四一之十號丑○○所經營之金飾店，向丑○○詐購金飾而以該支票抵付
    價款，致丑○○陷於錯誤而收受該支票並交付金飾，嗣該支票經庚○○掛失止付
    ，陳支強提示未獲兌現，始知受騙（以上為八十七年度偵字第一三九五六號案件
    ）。（六）先由己○○於八十七年五月中旬某日，在新竹市以前述方式，向不詳
    姓名人詐得由徐獻西所簽發，付款人為新竹市第一信用合作社總社，票號為Ｎ0
    0000000號及Ｎ00000000號，發票日均為八十七年五月二十日，
    面額各為二萬元，持票人辰○○於八十七年五月中旬某日遺失之支票各一紙，並
    即交付知情之丁○○○，丁○○○即於八十七年五月下旬某日，持前述票號為Ｎ
    00000000號支票，至台中縣烏日鄉○○路便行巷二七０之七號林家鑫經
    營之「全日通通信有限公司」，向林家鑫詐購摩托羅拉牌行動電話一支及佩件，
    並由丁○○○在支票背面背書，以取信於林家鑫，致林家鑫陷於錯誤而收受該支
    票，並交付前述行動電話支及佩件；丁○○○復於八十七年五月下旬某日晚間，
    持前述票號為Ｎ00000000號支票，至台中縣龍井鄉○○路○段五一號卯
    ○○所經營之新力公司龍井經銷店詐購電視機一台，丁○○○並在支票背面背書
    ，以取信於卯○○，致卯○○陷於錯誤而收受該支票並交付電視機一台，嗣支票
    經辰○○掛失止付，林家鑫及卯○○提示均未獲兌現，始知受騙（以上為八十九
    年度偵字第一六八五六號案件）。（七）先由己○○於八十七年六月間某日，在
    台中市向子○○以同一方式詐得由子○○所簽發，付款人均為第七商業銀行大墩
    分行，發票日為八十七年七月六日、八十七年七月七日、八十七年七月八日，票
    號分別為ＳＮ0000000號、ＳＮ0000000號、ＳＮ0000000
    號，面額均為二萬元支票各一紙後，即交付知情之丁○○○使用，丁○○○於八
    十七年七月初某日，持其中票號為ＳＮ0000000號支票，至台中市○○路
    一四一號一樓蔡瑤琳所經營之「松安通信企業商行」詐購行動電話一支，並由丁○○○在支票背面背書，以取信於蔡瑤琳，致蔡瑤林陷於錯誤而收受該支票，並
    交付行動電話一支予丁○○○；丁○○○復於八十七年六月三十日持其中票號為
    ＳＮ0000000號支票，至台中縣豐原市○○○街一七七號林宜鴻經營之「
    通情達意通訊行」，向林宜鴻詐購行動電話一支，並由丁○○○在支票背面背書
    ，以取信於林宜鴻，致林宜鴻陷於錯誤而收受該支票，並交付行動電話一支予丁○○○；丁○○○復於八十七年六月三十日，持其中票號為ＳＮ0000000
    號支票，至台中市○○路三二０號辛○○經營之「南輝通訊行」，向辛○○詐購
    行動電話一支，丁○○○向辛○○佯稱其為珠寶商，該支票係客人向其購買珠寶
    所交付，並願在支票背面背書，以取信於辛○○，致辛○○陷於錯誤而收受該支
    票，並交付行動電話一支予丁○○○。嗣前開支票經子○○掛失止付，楊寶蓮（
    即蔡瑤琳之妻）、林宜鴻及辛○○提示均未獲兌現，始知受騙（以上為八十七年
    度偵字第一七０八二號、二七二０三號及一八八八二號案件）。
二、案經癸○○、寅○○、丙○○、戊○○訴由台中市警察局第二分局報請臺灣臺中
    地方法院檢察署檢察官偵查起訴及移送併案審理。
    理  由
一、訊據被告丁○○○固坦承有持前述支票向右揭公司行號購物及在支票背書等情不
    諱，惟矢口否認有何詐欺取財之犯行，辯稱略以：伊都是自己一人去購物，並未
    與己○○一起去，支票是己○○拿回來放在抽屜內給伊當家用，伊都拿這些支票
    去購物再販售出去，換現金來當家用，伊不知支票如何來云云。惟查右揭支票均
    係己○○以其後將送交貨品為由向前述被害人詐得，及被告丁○○○確持前開支
    票或與其同居人己○○或自己一人至前揭公司行號購物並在支票背書等情，業據
    被害人癸○○、寅○○、鐘耀德、丙○○、戊○○、賴新貴、甲○○、許世顯、
    巳○○、午○○、乙○○、壬○○、林世宏、丑○○、辰○○、林家鑫、卯○○
    、子○○、蔡瑤琳、林宜鴻、辛○○等人於警訊、檢察官偵查中及本院審理時到
    庭指述甚詳，且其中被害人為甲○○及壬○○部分，係己○○向甲○○及壬○○
    以先收支票再補送貨物為由所詐得之支票，並為己○○於本院八十八年度易緝字
    第二五０號案審理供述甚詳，復有各該業經被告丁○○○背書之支票影本在卷足
    資佐證，是前開支票均係己○○向前述發票人以先收支票再送貨為由詐得後，由
    被告一人或夥同己○○共同前往前述商家購物甚明。次查被告雖辯稱前開支票均
    係伊一人持往購物，己○○並未曾一同前往云云，然犯罪事實欄（一）所述有關
    被害人為鐘耀德部分，係由被告丁○○○與一自稱丁○○○已死亡之前夫何火炎
    之人共同持支票前往購物，並由被告丁○○○在支票背書，且留有何火炎名義之
    0000000000號行動電話予鐘耀德，被告丁○○○亦不否認該行動電話
    門號為伊所使用，且當時被告丁○○○與己○○係在同居中，是此部分應係被告
    丁○○○與己○○共同持該支票前往購物；犯罪事實欄（三）則均係由被告丁○○○與己○○或不詳姓名男子，共同持己○○向甲○○、許世顯詐得之支票，向
    巳○○、乙○○購物，且該不詳姓名人自稱被告之夫何火炎，並在支票背面背書
    何火炎署押後，再持向乙○○購物而行使等情，業據該公司負責人巳○○、在場
    之企劃長課長、實際負責銷售之店長午○○及乙○○於偵查中及本院八十八年度
    易緝字第二五０號案審理中指述甚詳，並經本院調閱前開卷宗經核屬實。而犯罪
    事實欄（四）所述之被害人為壬○○部分，則係被告丁○○○共同向壬○○以同
    一方式詐取壬○○支票，亦據被害人壬○○於偵查中及本院八十八年度易緝字第
    二五０號案件審理中指述甚詳，而己○○對於其與被告丁○○○共同至壬○○所
    經營之乙喬資訊有限公司以販售電腦水貨週邊設備為由而取得壬○○支票等情亦
    自承不諱。是壬○○之支票應係被告丁○○○與己○○共同向壬○○所詐取已明
    ，從而被告丁○○○持該支票向某金飾店購買金飾時，對於該支票係其與己○○
    共同向壬○○所詐得乙節，當知之甚詳。末查被告丁○○○雖辯稱伊使用支票時
    ，己○○均不知情，然被告丁○○○於本院初訊時自承支票都是己○○交給伊，
    己○○並對伊說支票是生意上收回來的，然己○○本即在經營電腦生意，而被告
    丁○○○竟持己○○所詐得之支票前往平太平市向乙○○購買電腦，再參以被告
    丁○○○與周華係同居關係等情，則被告丁○○○辯稱伊係自抽屜內自行取用支
    票，己○○並不知情乙節，顯與事實及常情均不相符。綜上所述，本件事證明確
    ，被告丁○○○前開犯行洵堪認定。
二、核被告丁○○○所為，係犯刑法第三百三十九條第一項之詐欺取財罪及同法第二
    百十六條、第二百十條之行使偽造私文書罪（即由不詳男子在前述ＢＩ0000
    0000號支票背面背書何火炎之姓名）。犯罪事實欄所述除被害人為癸○○、
    寅○○（即票號為Ａ0000000號）及丙○○、戊○○（即票號為ＡＤ00
    00000號至ＡＤ0000000號）部分外，餘雖未據公訴人起訴，惟未起
    訴之詐欺取財部分與前開起訴部分，時間緊接，所犯犯罪構成要件相同，顯具裁
    判上一罪之連續犯關係，應為起訴效力所及，而行使偽造私文書部分與詐欺取財
    具裁判上一罪之牽連關係，本院均自得併予審究。又被告丁○○○與己○○及不
    詳男子之間，有犯意之聯絡及行為之分擔，應論以共同正犯。又被告丁○○○先
    後多次詐欺犯行，時間緊接，所犯犯罪構成要件相同，顯係基於概括犯意為之，
    為連續犯，應依刑法第五十六條論以一罪並加重其刑。又被告所犯連續詐欺取財
    罪與行使偽造私文書罪之間，有方法與結果之牽連關係，應依刑法第五十五條從
    一重之行使偽造私文書罪處斷。爰審酌被告事後已與被害人甲○○、告訴人壬○○達成和解，有和解書影本二紙附卷可稽（參本院八十八年度易緝字第二五０號
    卷第六八頁至第七一頁），及其犯罪之動機、目的、詐欺金額、所生危害與犯後
    態度等一切情狀，量處如主文所示之刑，並依修正後之刑法第四十一條第一項前
    段規定，諭知易科罰金之折算標準，以示懲儆（查被告行為後，刑法第四十一條
    業已於九十年一月十日修正公布，同年月十二日生效，修正後刑法第四十一條第
    一項前段規定「犯最重本刑為五年以下有期徒刑以下之刑之罪，而受六個月以下
    有期徒刑或拘役之宣告，因身體、教育、職業、家庭之關係或其他正當理由，執
    行顯有困難者，得以一元以上三元以下折算一日，易科罰金。」，與修正前刑法
    第四十一條規定「犯最重本刑為三年以下有期徒刑以下之刑之罪，受六個月以下
    有期徒刑或拘役之宣告，因身體、教育、職業、家庭之關係，執行顯有困難者，
    得以一元以上三元以下折算一日，易科罰金。」不同。本件自應適用裁判時之法
    律即修正後刑法第四十一條第一項前段之規定，併此敘明。），又不詳男子在前
    述ＢＩ一0000000號支票背面所偽造之「何火炎」署押一枚（見八十七年
    度偵字第一九二０九號卷第十二頁），應依刑法第二百十九條規定宣告沒收。至
    該私文書（即票據背面）業據被告交付予乙○○，已非被告所有，自不得宣告沒
    收，附此敘明。
三、公訴意旨另以：前開癸○○及丙○○所簽發支票均係被告丁○○○所拾獲，因認
    被告丁○○○另涉犯刑法第三百三十七條之侵占遺失物罪嫌云云。訊據被告丁○○○堅決否認前開支票係所拾獲，辯稱係己○○所交付。經查前開支票均係己○○以先交支票再送貨為由向被害人癸○○及丙○○詐得等情，業據己○○及癸○○、丙○○於本院審理時陳述甚詳，並有辦理掛失止付之申報資料在卷足稽，是
    前開支票應係己○○向癸○○、丙○○所詐取，惟事後未依約送貨，致被害人癸○○及丙○○將支票掛失止付甚明。惟公訴人認此與前開起訴部分係裁判上一罪
    之牽連關係，爰不另為無罪之諭知，附此敘明。
據上論斷，應依刑事訴訟法第二百九十九條第一項前段、刑法第二十八條、第三百三
十九條第一項、第二百十六條、第二百十條、第五十五條、第五十六條、修正後刑法
第四十一條第一項前段、第二百十九條、罰金罰鍰提高標準條例第一條前段、第二條
判決如主文。
中      華      民      國      九十      年      七    月    十一      日
                                臺灣臺中地方法院刑事第一庭
                                     法  官  簡  賢  坤
右正本證明與原本無異。
如不服本判決，應於判決送達後十日內向本院提出上訴狀( 應附繕本 )，上訴於臺灣
高等法院臺中分院。
                                      書記官
中      華      民      國      九十      年      七      月    十一    日
附錄本案論罪科刑法條：
刑法第三百三十九條第一項：
意圖為自己或第三人不法之所有，以詐術使人將本人或第三人之物交付者，處五年以
下有期徒刑、拘役或科或併科一千元以下罰金。
刑法第二百一十條
偽造、變造私文書，足以生損害於公眾或他人者，處五年以下有期徒刑。
刑法第二百一十六條
行使第二百十條至第二百十五條之文書者，依偽造、變造文書或登載不實
事項或使登載不實事項之規定處斷。


司法院資訊處製作；財團法人民間司法改革基金會備份。
